Inventaris van het archief van de Inspecteurs en Commissies van de Waterstaat in Nederland, (1551) 1798-1849 (1870)
Nationaal Archief, Den Haag
In 1858 vond de rijksarchivaris aanleiding om de minister van Binnenlandse Zaken te schrijven: 'dat het zorgvuldig ook de generale Directiën van den Waterstaat zoo bij het Agentschap van Politie, als bij de latere Departementen van Binnenlandsche Zaken en Waterstaat hare archieven hebben bijeengehouden en bewaard, deze echter incompleet blijven, zoolang wij niet in het bezit zijn van de archieven der Inspecteurs-generaal. Dit is in den loop van één jaar de derde maal, dat ik buiten staat ben om een voldoend antwoord te geven, juist omdat de archieven der Inspecteurs buiten mijn bereik zijn...'
'Ik wensch daarom Uwe Excellentie in overweging te geven of het niet mogelijk zou zijn van Harentwege omtrent die archieven eenige nasporingen te bevelen of inlichtingen in te winnen, die archieven althans tot den jare 1814, voor zooverre zij nog voorhanden zijn, op eene plaats onder behoorlijk toezigt, b.v. op het Rijksarchief te vereenigen en vooral tegen verdere verstrooiing er van te waken. Immers het blijft mijne overtuiging, dat de Staat een onbetwistbaar regt heeft op de minuten, ambtshalve gesteld door de officieren van den Waterstaat en voorzeker op de stukken aan hen in hun betrekking ingezonden en nimmer afgedaan'.
De minister zegde daarop een onderzoek toe, waaraan in de loop van 1860 gevolg werd gegeven door overlegging van de inventarissen van de bescheiden, die nog onder de hoofdinspecteur, de inspecteurs en de hoofdingenieurs berustten. Naar aanleiding van deze lijsten deed Bakhuizen van den Brink het voorstel om alle stukken van de Waterstaat van vóór 1814 van inspecteurs enz. naar het (Algemeen) Rijksarchief over te brengen en de stukken welke uit hun aard tot de archieven van bijzondere provincies behoren in de provincies te deponeren.
Verder zegt Bakhuizen van den Brink
T.a.p. blz. 152 vlg.
: 'De archieven van de Waterstaat hebben de verschillende lotswisselingen gedeeld, waaraan sedert 1798 het Departement zelf heeft bloot gestaan. Toen de reactionaire staatsregeling van 1801 veel aan de administratie der Departementen teruggaf, wat vroeger onder nationaal beheer had gestaan, zijn ook ingevolge besluit van 9 augustus 1802 no. 68 vele archieven daartoe betrekkelijk aan de Departementen uitgeleverd geworden; dat dit echter niet algemeen is opgevolgd, bewijst hetgeen uit de thans overgelegde inventarissen blijkt bij de archieven van J. Blanken Jzn. en van de inspecteurs Karsten en Schraver in Friesland en Zeeland, waarin zoveel gevonden wordt, dat niet de algemene waterstaat maar die der bijzondere Departementen betreft. Er kwam bij, dat bij de instructie van de in 1803 aangestelde Inspecteurs van de rivieren en van de zeehavens en zeegaten nauwkeurig geregeld was, hoe zij de archieven, welke zich onder hen bevonden, aan hunne opvolgers hadden te extraderen, een artikel dat vernieuwd werd bij de instructie voor de in 1808 aangestelde Inspecteurs - art. 3 van het Koninklijk Besluit van 30 Maart 1808 no. 47. Het kan dus geacht worden, dat van staatswege over de archieven der Inspecteurs vrijelijk is beschikt geworden, en zulks temeer, sedert door de constitutie van 1806 en de opgevolgde besluiten van Koning Lodewijk meer en meer in de handen van het Algemeen bestuur een beheer werd gecentraliseerd, waaraan vroeger de Departementen een aanzienlijk deel hadden.'
'Zo dus het regt van de Staat op de archieven van de bijzondere Inspecteurs ontegenzeggelijk is, nog meer geldt dit van de archieven van de Inspecteurs-generaal Conrad, Goudriaan en Blanken, die bepaaldelijk als ambtenaren van het Algemeen bestuur kunnen worden beschouwd. Het was mij vooral om die archieven te doen, toen ik mijn aanzoek bij Uwer Excellenties ambtsvoorganger deed, en ik verheug mij, dat dientengevolge althans het meest officieele gedeelte van dat van Goudriaan, zijne correspondentie met het Algemeen bestuur in zijn geheel teruggevonden is en opgegeven in het vierde gedeelte van den inventaris van den heer Inspecteur van de 1e inspectie. Ook dat van den Inspecteur-generaal J. Blanken kan voor een goed gedeelte zaamgesteld worden uit de stukken, opgegeven in het 1e gedeelte van dezelfden inventaris en in dien van den Hoofdinspecteur. Eindelijk de in het tweede gedeelte van den inventaris van den heer Inspecteur van de 1e inspectie overgebleven overblijfsels van het archief van Krayenhoff behooren bepaaldelijk tot het archief van Uwer Excellentie departement. Immers zij werden bij dispositie van Uwe Excellentie's toenmaligen ambtsvoorganger van 25 Juni 1840 no. 133 aan den Inspecteur Goekoop tegen reçu ten gebruike afgeleverd om daarna successievelijk te worden teruggezonden. Wat in 20 jaren geen plaats gehad heeft, kan thans met alle regt geschieden, en die stukken tegen afgifte van het reçu door gemelden heer Inspecteur bij missive van 7 Juli 1840 no. 1443 ingezonden, uit hunne tegenwoordige bewaarplaats teruggevorderd.'
'Tengevolge niet alleen van de verplaatsingen of veranderde betrekkingen der inspecteurs en ingenieurs, maar vooral ook tengevolge van de groote veranderlijkheid in de bepaling van de districten hunner werkzaamheden hebben zich in enkele archieven, thans onder hoofdambtenaren van den waterstaat berustende, stukken opeengehoopt, welke tot geheel andere streken dan die, waar zich hun archief bevindt, betrekking hebben. Bepaaldelijk is zulks het geval met het archief van den Inspecteur van de 1e inspectie, waarin zich de overblijfsels der archieven van de Inspecteurs-generaal Blanken en Goudriaan, wier werkzaamheden het geheele koninkrijk Holland omvat hebben, hebben opeengehoopt. Vandaar dat de rapporten over de fortificatiën van Brielle en Amsterdam, over de werken van Mark en Dintel, over de Drentsche en Friesche vaarten, stukken over de sluizen in Overijssel, over de zeedijken in Groningen te Arnhem te vinden zijn enz.'
Het doel van het voorstel van Bakhuizen van den Brink was 'dien toestand te doen ophouden, door alle die stukken herwaarts over te brengen, waar de zetel van de hoofddirectie van den Waterstaat is en tevens de verzamelplaats van alle oorkonden, welke niet van actueel maar van historisch belang zijn, in het Rijksarchief gevonden wordt. Herwaarts als naar een bepaald middelpunt kunnen dan alle navragen worden gerigt en zelfs wanneer de stukken hetzij tijdelijk aan ambtenaren van den Waterstaat, hetzij onbepaald aan provinciale archieven zijn afgegeven, zal van hier uit de plaats kunnen aangewezen worden, waar de verlangde inlichtingen kunnen en moeten gegeven worden'.
Tenslotte stelde de rijksarchivaris voor 'behoudens later te bepalen bestemming voor het Rijksarchief op te vragen, met uitzondering der stukken van latere dagtekening dan December 1813: 1e de stukken vermeld in de inventaris van den heer Hoofdinspecteur; 2e die vermeld in de inventarissen van den heer Inspecteur in de 1e inspectie; 3e die, vermeld in de respectieve inventarissen van de hoofdingenieurs in Noord-Holland, Friesland, Overijssel, Groningen en Drenthe en in die van de ingenieur de Bruyn Kops; 4e uit het archief van den Hoofdingenieur in Noord-Brabant een aantal bepaaldelijk genoemde stukken'.
'De Minister vereenigde zich met die plannen en gelastte den Hoofdinspecteur, de Hoofdingenieurs en den Inspecteur in de eerste inspectie de onder hen berustende stukken en kaarten tot December 1813 aan het Departement in te zenden, waar de Rijksarchivaris ze dan zou kunnen onderzoeken en nader bepalen, waarheen ze definitief behoorden te worden gezonden. Inderdaad zijn in den loop van het jaar die stukken naar het Departement overgebracht en van daar zijn de archieven van de Inspecteurs-generaal Blanken en Goudriaan op het Rijksarchief gekomen. Merkwaardigerwijze vindt men noch nu, noch later eenig gegeven omtrent deze aangelegenheid in de correspondentie van Bakhuizen van den Brink, noch omtrent de definitieve bestemming der stukken'.
Tot zover de Gestie, waaruit vrij uitvoerig de geschiedenis der archieven van de waterstaatsambtenaren blijkt.
De archieven zijn tussen 1860 en 1931 door de Ministeries van Binnenlandse Zaken en van Waterstaat aan het Algemeen Rijksarchief overgedragen en deels verworven door aankopen.
Het archiefblok bevat archiefstukken onder verschillende rechtstitels verworven.
De verwerving van het archief
Het archiefblok bevat archiefstukken onder verschillende rechtstitels verworven.
Inhoud en structuur van het archief
08.01; 2.16
Selectie en vernietiging
Na overbrenging naar het Rijksarchief zijn er geen bestanddelen vernietigd.
Ordening van het archief
De verzamelingen zijn nu zoveel mogelijk weder geordend naar de ambtenaren of commissies, waarvan zij afkomstig zijn; de verdere indeling behoeft geen nadere toelichting
Aanwijzingen voor de gebruiker
Openbaarheidsbeperkingen
Volledig openbaar.
Materiële beperkingen
Aanvraaginstructie
Openbare archiefstukken kunnen online worden aangevraagd en gereserveerd. U kunt dit ook via de terminals in de studiezaal van het Nationaal Archief doen. Om te kunnen reserveren dient u de volgende stappen te volgen:
U maakt een profiel aan op www.gahetna.nl, en logt vervolgens in
Via de archiefinventaris (alleen de beschrijvingen met rode nummers) selecteert u het gewenste archiefstuk door op de knop 'Reserveren' te klikken
In het volgende scherm geeft u aan op welke dag u het archiefstuk wilt inzien
Indien u zich bevindt in de studiezaal en een tafelnummer heeft ontvangen kunt u dit nummer vermelden. Als u geen tafelnummer heeft kunt u tafelnummer 777 laten staan
Vervolgens bevestigt u uw reservering door deze te versturen.
Verwant materiaal
Beschikbaarheid van kopieën
Afgescheiden archiefmateriaal
Bij de Stanford University (USA) berust de kaarten- en tekeningencollectie van F.W. Conrad (1769-1808)
Verwante archieven
De archiefbescheiden van A. Blanken Jzn. gevormd als inspecteur van Waterstaat in Zuid-Holland zijn overgebracht naar het archief van de hoofdingenieur Rijkswaterstaat in Zuid-Holland, 1808-1849, (toegang 3.07.01) Kaarten- en tekeningen van groter formaat dan A3 zijn grotendeels opgenomen in afzonderlijke kaartenarchieven (toegangen: 4.BLF, 4.KIVI, 4.KRF, 4.VTH, 4.VTHR en 4.WCA).
Zie ook de archieven van het Ministerie van waterstaat 1798-1813 (toegang 2.01.13) en van het Ministerie van Binnenlandse Zaken, Afdeling Waterstaat 1814-1877 (toegang 2.04.07).
Beschrijving van de series en archiefbestanddelen
- CHRISTIAAN BRUNINGS EN FREDERIK WILLEM CONRAD, 01
  Christiaan Brunings werd 3 november 1736 te Neckarau in Baden geboren en overleed 16 mei 1805 te 's-Gravenhage.
  Na te Heidelberg een jaar rechten te hebben gestudeerd ging hij naar Amsterdam, waar hij onder andere wis- en natuurkunde studeerde en na het overlijden van J. Noppen 25 mei 1765 benoemd werd tot toeziener van Rijnland. Als zodanig deed hij zeer belangrijk werk voor de ontwatering van het Hoogheemraadschap, vooral na 1804 aan het kanaal bij Katwijk.
  Daarnaast onderscheidde hij zich bijzonder bij de onderhandelingen over de verbetering van 's lands rivieren, hetgeen tengevolge had, dat hij op 14 april 1769 prof. Lulofs opvolgde als inspecteur-generaal over 's lands rivieren in Holland. Als zodanig had hij een werkzaam aandeel in de volgende werken:
  Het Bijlandse en Pannerdense kanaal
  De droogmaking der plassen onder Bleiswijk en Hilligersberg
  Verbetering van het IJ bij Amsterdam
  De aanleg van de haven van Nieuwe Diep
  De vervening van de Krimpenerwaard, waarvoor een commissie was ingesteld waarvan hij president was (1798)
  De aanleg van havenhoofden te Ter Heide en Petten.
  Bovendien deed hij veel tot verbetering onzer grote rivieren; vooral uitgebreide werken aan de Lek kwamen onder hem tot stand.
  Verder was hij lid van de Commissie van Superintendentie over de Zeedijken en Zeeweringen in de provincie Holland van 13 maart 1795 af; in 1798 werd hij president dier commissie.
  27 oktober 1795 werd hij tevens lid der Commissie van de Waterstaat van het noordelijk gedeelte van Holland. In 1797 tevens lid der Commissie tot Droogmaking der Nieuwkoopse en Zevenhovense plassen waartoe hij reeds in 1787 had geadviseerd.
  In 1798 werd hij president der Commissie voor de Maritieme Werken te Hellevoetsluis.
  26 juli 1800 benoemde het uitvoerend bewind hem tot eerste commissaris-inspecteur van de gehele Bataafse Republiek, welke titel 10 oktober 1803 veranderde in directeur-generaal over 's lands rivieren en zeewerken. Deze functie bleef hij vervullen tot aan zijn dood.
  Hij werd opgevolgd door zijn belangrijkste medewerker F.W. Conrad.
  Frederik Willem Conrad werd 23 december 1769 te Delft geboren; hij overleed te Halfweg 6 februari 1808. Hij werd in 1787 werkzaam gesteld bij de genie te Sluis om toezicht te houden bij sluizenbouw, dijk- en rijswerken. 5 augustus 1788 werd hij adjunct-landmeter bij het werk der rivieren in Zuid-Holland, waardoor hij in directe aanraking kwam met Brunings. 2 november 1796 kwam hij onder baron Krayenhoff, speciaal voor de rivieren, en nog diezelfde maand volgde zijn benoeming tot adjunct-generaal opziener van Rijnland, doch tevens bleef hij belast met het werk der rivieren.
  25 mei 1798 werd hij als commies aangesteld ter assistentie van Brunings in zijn functie van president der Commissie van Superintendentie over de Zeedijken en Zeeweringen in Holland. In datzelfde jaar werd hij ook lid van de Commissie tot Droogmaking van de Nieuwkoopse en Zevenhovense Plassen en van die tot Vervening van de Krimpenerwaard.
  In 1799 kreeg hij zitting in de Commissie tot de Sluis- en Dokwerken te Hellevoetsluis om Brunings ter zijde te staan en bij afwezigheid te vervangen. Juli 1800 volgde zijn aanstelling tot commissaris-inspecteur in het Departement van de Amstel en Texel.
  14 oktober 1803 kreeg hij de titel van inspecteur van 's lands zeehavens en zeegaten in het Noorderkwartier van Holland en werd hij tevens ten dienste gesteld van Brunings.
  25 juli 1804 werd hij benoemd tot mede-directeur der werken voor de uitwatering van Rijnland bij Katwijk en na de dood van Brunings volgde hij deze op als generaal-opziener van Rijnland.
  20 januari 1807 volgde hij Brunings op als inspecteur-generaal van de Waterstaat, hetgeen hij tot zijn dood bleef.
  De archieven van de hier voren genoemde hoge functionarissen van de Waterstaat bestaan hoofdzakelijk uit de verzameling, die in april 1855 door Bakhuizen van den Brink werd aangekocht van de boekhandelaars I.A. Nijhoff en zoon te Arnhem.
  De Gestie geeft daaromtrent de volgende toelichting (T.a.p. blz. 50 vlg.):
  Onder de aangekochte nummers was het voornaamste, dat, behelzende 'eene verzameling van stukken betrekkelijk den waterstaat en de openbare werken in de Vereenigde Nederlanden, de Bataafsche republiek en het Koninkrijk Holland over de jaren 1544 tot 1808 in 33 half Engelsche banden en 27 pakketten'. Bakhuizen van den Brink rapporteerde dienaangaande het volgende:
  'Wanneer de catalogus spreekt van het jaar 1544 als het eerste waarmede de verzameling aanvangt, is dit, omdat met dat jaar de verzameling gedrukte resolutiën Holland aanvangt, waaruit hoofdzakelijk de eerste pakketten zijn bijeen gebragt. De verzamelaar heeft reeds aanteekeningen uit stukken van de 15e eeuw bijeenverzameld, en ik stel mij voor, dat het eerste paket welligt zou kunnen worden verrijkt met de resolutiën Holland uit het later in folio uitgekomen eerste deel van het jaar 1524-1543, voor zooverre die tot den waterstaat betrekking hebben en er in het Rijksarchief een overcompleet exemplaar van het eerste deel te vinden ware. De verdere paketten, tot op den jare 1700 nog oningebonden, bestaan hoofdzakelijk uit gedrukte resolutiën der Staten van Holland, echter niet zoo of op vele plaatsen zijn geschreven stukken ingevoegd, die aan de verzamelaars Brunings, F.W. en M.H. Conrad in handen gekomen waren. Met den jare 1700 tot 1798 loopt de ingebonden reeks: aanvankelijk zijn het ook grootendeels met eenigen vlijt bijeengebragte Hollandsche en Generaliteits-resolutiën, gedrukte memoriën en rapporten; sedert 1765 echter, toen de werkzaamheid van Brunings bij den Waterstaat aanving, vindt men meer geschreven stukken, ingevoegde en geteekende kaarten, profilen en plans en wel naarmate Brunings' betrekkingen tot den dienst uitgebreider en aanzienlijker werden, eerst als Inspecteur-generaal van 's Lands - Hollands - rivieren, vervolgens als eerste commissaris-inspecteur van den Waterstaat der Bataafsche republiek, eindelijk als Directeur-generaal van 's Lands rivieren en zeewerken zijn die dikwijls geheel ongedrukte stukken talrijker; zoodat eindelijk het geschrevene het meeste is. Men vindt daarin kopijen van onderscheidene rapporten, bij Brunings in zijne betrekkingen ingekomen, brieven aan hem gerigt, en minuten van antwoorden, notulen van vergaderingen van dijkcollegiën en droogmakerijen waarvan hij lid was.
  Sedert 1798 houdt de reeks ingebondene registers op en nemen de paketten weder een aanvang; misschien omdat tot op dat jaar Brunings zelf zijne verzameling tot zooverre geordend had. Maar in die paketten wordt op dezelfde wijze de vereeniging gedrukte en geschreven stukken voortgezet. Ook na den dood van Brunings en onder het directeur-generaalschap van zijnen opvolger F.W. Conrad tot op diens overlijden (februari 1808). Naar ik verneem is het verzamelen van bouwstoffen nog altoos voortgezet door den hoofdingenieur M.H. Conrad. Schoon hij bij het sterfjaar zijns vaders is blijven stilstaan, bragt hij tot op den laatsten tijd zijns levens nog altijd materialen van vroegere dagtekening bijeen, en de onzekerheid hierin de volledigheid bereikt te hebben is welligt oorzaak, dat hij de latere paketten ongebonden liet.'
  'Hoewel het ook waar zij, dat de verzameling voor de XVIde, XVIIde en laatste helft der XVIIIde eeuw hoofdzakelijk uit gedrukte stukken bestaat, die derhalve ook elders voorhanden zijn, zou het toch een ongeloofelijken tijd en moeite kosten, niet alleen zeldzame brochures, welke ook hier opgenomen zijn, bijeen te brengen, maar ook om alles zoo te rangschikken en te ordenen, als door de kundigste mannen in het vak Brunings en de Conrads gedaan is. Die bedenking geldt niet tegen het latere gedeelte; maar ik verheug mij met betrekking tot dat gedeelte een andere bedenking te kunnen oplossen, welke wellicht bij Uwe Excellentie zou kunnen opgerezen zijn. Veel van het hier verzamelde is aan Brunings en F.W. Conrad niet in hunne betrekking als ambtenaren van den staat toegekomen, maar deels door hen zelve bijeengezogt, deels aan hen in handen gesteld of door hen zelven geschreven als leden van bijzondere collegiën van dijkwezen en waterschap. Wat hier voorkomt, aan hen in de eerste betrekking verstrekt, is veelal kopij, doch die kopij behoudt te grooter waarde bij de onzekerheid, waarin wij omtrent het lot der originelen verkeeren. In allen gevalle dunkt mij eene schifting onmogelijk, bij welke met zekerheid zou kunnen aangewezen worden: dit moet Rijkseigendom zijn.
  Het ware niet onmogelijk het werk voort te zetten, door Brunings en de Conrads aangevangen, vooral met betrekking tot de vroegere jaren. Behalve de resolutiën Holland van 1524-1543, waarop ik de eer had Uwe Excellentie te wijzen, liggen er op het Rijksarchief losse geschrevene stukken, verstrooid zoo in de loketkas van Holland als in die van de Staten-Generaal en van den Raad van Staten betreffende waterbouw en waterstaat, waaraan men reeds destijds geene bepaalde plaats wist aan te wijzen. Evenzo zijn er onder de verzamelingen van Van der Heim, Bisdom, Goldberg, Dasse-vael en Van der Hoop losse zoo geschreven als gedrukte stukken tot de geschiedenis van dit vak betrekkelijk. Ik stel mij voor de verdere verstrooiing dier stukken tegen te gaan, door ze bij de hoofdverzameling van Brunings in te lijven indien zij niet reeds daar gevonden worden'.
  Tot zover Bakhuizen van den Brink over deze verzameling. Blijkbaar is de eerste portefeuille zoek geraakt, althans de collectie begint bij 1591.
  Van de inlijving van stukken uit andere collecties is niets te bespeuren.
  Deze door Chr. Brunings aangelegde collectie is waarschijnlijk voortgezet ingevolge besluit van de raadpensionaris d.d. 10 juni 1805 (nr. 17) waarbij de Commissie van Superintendentie over de Waterstaat werd geautoriseerd 'om het archief van 's Lands Waterstaat van den Directeur-generaal bij voortduring te completeeren met alle zoodanige stukken en besluiten als weleer aan denzelven gezonden wierden; het voors. archief bij voorraad stellende onder de bewaring van den Inspecteur F.W. Conrad en zulks ten einde hetzelve archief zoude kunnen gebezigd worden door zoodanige persoon of personen als welke de commissie voornoemd eventueel zoude noodig oordeelen in belangrijke gevallen in plaats van den Directeur-generaal te raadplegen en ten einde deze hierdoor in staat gesteld worden om gereedelijk kennis te krijgen aan al hetgeen in een gegeven materie voorheen is gebeurd en besloten.'
  Voor het raadplegen dezer verzameling, waarop geen klappers zijn, zal het aanbeveling verdienen, daarbij gebruik te maken van de indices op de resoluties van de Staten van Holland en West-Friesland of voor de latere jaren van de Indices der Centrale Besturen.
  Aan de boven beschreven verzameling zijn vele stukken toegevoegd uit andere verzamelingen. Deze zijn naar de onderwerpen beschreven. De indeling van de inventaris spreekt voor zich zelf. Achter de ambtelijke stukken zijn geplaatst de particuliere stukken van Chr. Brunings en F.W. Conrad, die in 1907 zijn geschonken door mej. C.L.A. Conrad.
  - Ambtelijke stukken, 01.1
    - Betreffende algemene zaken, 01.1.1
      Zie ook inv.nrs. 1175-1178.
      - Verzameling gedrukte resoluties enz. van de Staten van Holland en West-Friesland en de Staten-Generaal, betreffende de Waterstaat, 1591-1794, aangevuld met allerlei gedrukte en geschreven rapporten, memories, bestekken enz., afkomstig van N.S. Cruquius, J. Noppen, F. van Doeveren, Chr. Brunings, F. W. Conrad enz. 1730-1808., 1591-1808; 1-50A; 34 delen, 15 pakken en 2 omslagen
        Na 1794 vrijwel uitsluitend archief van Brunings en Conrad als directeur en inspecteurs betreffende algemene waterstaatsaanlegenheden.
        - 1591 - 1599, 1; 1 pak
        - 1600 - 1619, 2; 1 pak
        - 1620 - 1648, 3; 1 pak
        - 1649 - 1672, 4; 1 pak
        - 1673 - 1686, 5; 1 pak
        - 1687 - 1699, 6; 1 pak
        - 1700 - 1712, 7; 1 deel
        - 1713 - 1719, 8; 1 deel
        - 1720 - 1726, 9; 1 deel
        - 1727 - 1736, 10; 1 deel
          Hierin originele verhandelingen over Delfland van Cruquius.
        - 1737 - 1744, 11; 1 deel
        - 1745 - 1748, 12; 1 deel
        - 1749 - 1751, 13; 1 deel
        - 1752 - 1753, 14; 1 deel
        - 1754, 15; 1 deel
        - 1755 - 1756, 16; 1 deel
        - 1757 - 1758, 17; 1 deel
        - 1759 - 1760, 18; 1 deel
        - 1761 - 1762, 19; 1 deel
        - 1763 - 1764, 20; 1 deel
        - 1765, 21; 1 deel
        - 1766, 22; 1 deel
        - 1767, 23; 1 deel
        - 1768 - 1769, 24; 1 deel
        - 1770, 25; 1 deel
        - 1771, 26; 1 deel
        - 1772 - 1773, 27; 1 deel
        - 1774, 28; 1 deel
        - 1775 - 1776, 29; 1 deel
        - 1777, 30; 1 deel
        - 1778 - 1779, 31; 1 deel
        - 1780 - 1781, 32; 1 deel
        - 1782 - 1784, 33; 1 deel
        - 1785 - 1786, 34; 1 deel
        - 1787 - 1788, 35; 1 deel
        - 1789 - 1790, 36; 1 deel
        - 1791 - 1792, 37; 1 deel
        - 1793 - 1794, 38; 1 deel
        - 1795 - 1796, 39; 1 deel
        - 1797 - 1798, 40; 1 deel
        - 1799, 41; 1 pak
        - 1800, 42; 1 pak
        - 1801, 43; 1 pak
        - 1802, 44; 1 pak
        - 1803, 45; 1 pak
        - 1804, 46; 1 pak
        - 1805, 47; 1 pak
        - 1806, 48; 1 pak
        - 1807, 49; 1 pak
        - 1808, 50; 1 omslag
        - 1754 - 1854, 50A; 1 omslag